臺灣板橋地方法院刑事判決　　　　　　　 94年度訴字第542號
公　訴　人　臺灣板橋地方法院檢察署檢察官
被　　　告　乙○○
上列被告因違反著作權法等案件，經檢察官提起公訴（93年度偵
字第17248 號、94年度核退偵字第175 號、94年度偵字第3404號
），被告就被訴事實為有罪之陳述，經告知簡式審判程序之旨，
並聽取當事人之意見後，本院裁定由受命法官獨任進行簡式審判
程序，判決如下：
    主  文
乙○○連續行使偽造私文書，足以生損害於他人，處有期徒刑陸
月，如易科罰金，以參佰元折算壹日。
扣案如附表一、附表二、附表三所示光碟片、桌上型電腦主機壹
台（含燒錄機壹台）、筆記型電腦壹台（含燒錄機壹臺）均沒收
。
    事  實
一、乙○○明知「PS設計圖」、「PlayStation 」之商標圖樣，
　  業經日商新力電腦娛樂股份有限公司（下稱新力公司）向經
　  濟部中央標準局（現改制為智慧財產局）申請核准註冊登記
　  ，取得商標專用權，指定使用於電腦、錄有電腦程式之磁碟
　  、磁卡、磁帶及光碟等商品，現仍於商標專用期間內，未得
　  商標權人同意或授權，不得於同一商品使用相同之商標圖樣
　  ；又明知「PlayStation 2 」系統遊戲軟體光碟內所儲存之
　  「Library Programs」電腦軟體，為新力公司享有著作權之
　  電腦程式著作，非經新力公司之同意或授權，不得擅自重製
　  或意圖營利而以移轉所有權之方法散佈；且明知新力公司產
　  製之「PlayStation 2 」系統遊戲軟體光碟片，於電視遊樂
　  器執行使用時，在電視影像畫面會呈現前揭「PlayStation
　  」商標圖樣，足以使消費者認該遊戲光碟係新力公司所生產
　  發行；亦明知如附表一所示之遊戲光碟（須在新力公司產製
　  之電腦遊戲機「PlayStation 2 」中方能執行），係台灣光
　  榮綜合資訊股份有限公司（下稱光榮公司）、日商光榮公司
　  、友立資訊股份有限公司（下稱友立公司）、華康科技開發
　  股份有限公司（下稱華康公司）、精訊資訊有限公司（下稱
　  精訊公司）擁有著作權之電腦程式著作，非經該等公司之同
　  意或授權，亦不得擅自重製或意圖營利而以移轉所有權之方
　  法散佈；明知「小馬王」等如附表二所示之影片皆為他人享
　  有著作財產權之視聽著作（該等影片之著作財產權人均詳如
　  附表二所示），「真的是我」等如附表三所示之歌曲分別為
　  動能音樂股份有限公司（以下簡稱動能公司）等公司享有著
　  作財產權之錄音著作（該等歌曲之著作財產權人均詳如附表
　  三所示）。竟意圖營利，未經上開權利人之同意或授權，基
    於概括犯意，於民國93年2 月間起，至同年8 月間止，先後
    多次在臺北縣中和市○○街10巷9 弄36號住處，利用其所有
    之桌上型電腦主機1 台（含燒錄機1 台）、筆記型電腦1 台
    （含燒錄機1 台）等電腦週邊設備，擅自以對拷方式，重製
    其先前向台北縣永和市○○路不詳店名之電玩店購得之上開
    盜版光碟，或以MP3 之方式盜錄如附表三所示之音樂詞曲後
    ，在上址利用電腦設備以虛構之「黃筱琪」名義向雅虎網站
    申請免費電子郵件位址「qwqw00000000 @ yahoo.com..tw
    」做為發廣告信之電子郵件位址，再以網路上及電子郵件蒐
    集來之不特定電子郵件位址發廣告信，刊登販賣以附表一、
    附表二光碟每片新台幣（下同）100 元之價格、附表三光碟
    每片40元之價格出售上述盜版光碟片之訊息，以偽作真，供
    不特定人回電子郵件聯繫交易，並提供己有之合作金庫銀行
    南勢角分行0000000000000 號帳戶作為匯入買賣價款之用，
    迨買家匯入款項後，再以郵局及宅配方式寄送光碟予購買之
    人，總計共約銷售散布附表一所示之光碟40至50片，附表二
    之光碟約20片，附表三之盜版MP3 則乏人問津。又其未經新
    力公司同意或授權，擅自重製之光碟內使用該公司上開註冊
    商標圖樣並偽造「Licensed by Sony Computer Entertain-
    ment Inc」授權文字，致該遊戲軟體以電視遊樂器執行時，
    即在螢幕上顯示該等授權文字，偽以表示係經新力公司授權
    ，因而多次行使上開仿冒之商標、偽造之授權文字，均足以
    生損害於新力公司。嗣93年10月21日下午3 時50分許，為警
    在上址當場查獲，並扣得乙○○所有之盜版遊戲、程式、影
    音及錄音光碟片如附表一、附表二、附表三所示共2081片、
    桌上型電腦主機1 台（含燒錄機1 台）、筆記型電腦一台（
    含燒錄機一臺）。
二、案經新力、光榮公司、友立公司、華康公司、精訊公司及如
 　 附表1 所示之權利人委由告訴代理人甲○○、及附表2 所示
 　 之權利人等委由告訴代理人財團法人電影及錄影著作保護基
 　 金會之郭戎訴由內政部警政署保安警察第二總隊第四大隊第
 　 二中隊報告臺灣板橋地方法院檢察署檢察官偵查起訴。
    理  由
一、本件被告乙○○所犯係死刑、無期徒刑、最輕本刑為3 年以
    上有期徒刑以外之罪，其於準備程序中就被訴事實為有罪之
    陳述，經法官告知簡式審判程序之旨，並聽取公訴人、被告
    之意見後，本院業已於94年6 月13日依刑事訴訟法第273 條
    之1 第1 項之規定，合議裁定由受命法官獨任進行簡式審判
    程序。是證人即告訴代理人於警訊中所述，雖係證人於審判
    外所為之陳述，然依刑事訴訟法第159 條第2 項前段之規定
    ，於簡式審判程序中均得作為證據，合先敘明。
二、前揭事實，業據被告乙○○於本院審理中坦承不諱，核與告
    訴人新力公司之告訴代理人等於警訊中所指訴之情節相符，
    並有商標註冊證影本、著作權證明文件、被告侵害告訴人著
    作權之鑑識報告、扣案盜版光碟共2081片、桌上型電腦主機
    1 台（含燒錄機1 台）、筆記型電腦一台（含燒錄機一臺）
    、被告電腦所設雅虎網站列印出通訊錄信箱8 紙、郵購目錄
    11紙等附卷可資佐證，足認被告上開不利於己之自白與事實
    相符。據此，本案事證明確，被告犯行堪以認定。
三、按現行著作權法第91條第2 項、第3 項、第91條之1 第3 項
    ，分別於93年9 月1 日修正公佈「意圖銷售或出租而擅自以
    重製之方法侵害他人之著作財產權者，處六月以上五年以下
    有期徒刑，‧‧‧」、「以重製於光碟之方法犯前項之罪者
    ，處六月以上五年以下有期徒刑，‧‧‧」、「犯前項之罪
    ，其重製物為光碟者，處六月以上三年以下有期徒刑，‧‧
    ‧」並於同年月3 日生效施行。此與修正前同法第91條第1
    項、第3 項、第91條之1 第3 項，所分別規範之刑度「處五
    年以下有期徒刑，‧‧‧」、「處三年以下有期徒刑，‧‧
    ‧」相比較，應以修正前著作權法第91條第3 項、第91條之
    1 第3 項之刑度有利於犯罪行為人。復按刑法上之行使偽造
    （準）私文書罪，重在保護文書公共信用之利益，凡行為人
    提出偽造之（準）私文書，充作真正之文書，並對其內容有
    所主張，足以生損害於公眾或他人，即已成立，至其行使之
    目的能否達到，則在所不問。又行使偽造（準）私文書，其
    行使之時間，與相對人認識文書內容之時，亦非必須一致。
    從而行為人提出偽造之（準）私文書，以偽作真，對文書內
    容有所主張之行使行為，自不以明示之方法為限，亦不以行
    為人當面直接就文書內容有所主張使相對人認識為必要，祇
    要將該以偽作真之文書置於可得發生文書功能之狀態下，行
    為人主觀上既已認識相對人足以認為其對該文書權利義務等
    內容有所主張，並有意使其發生，或其發生不違背本意，即
    已屬對該文書內容有所主張之行使行為。是販售盜版仿冒之
    光碟片，行為人如未以偽作真，本即以偽冒品之意思出售，
    因對偽造之（準）私文書內容並未有所主張，固屬文書交付
    行為而非行使行為；但若行為人主觀上係以偽作真之意思販
    賣，且知買受人攜回後，一經以機器或電腦執行，偽造（準
    ）私文書之內容必當顯現，仍予以出售，已將該偽造之（準
    ）私文書置於可能發生文書功能之狀態下，且於交付買受者
    後，對該仿冒光碟片內容之可能發展已不能掌控，自達於行
    使偽造（準）私文書犯罪行為之實施，不論其行使之目的能
    否達到，買受者縱知為仿冒品，苟足生損害於公共信用或被
    仿冒者權益之虞，即應成立行使偽造（準）私文書罪（最高
    法院93年度台上字第4180號判決參照）。
四、本件被告乙○○自93年2 月間起至同年8 月間止，意圖營利
    而以重製於光碟之方法侵害他人之著作財產權，所為係犯商
    標法第81條第1 款、第82條、修正前著作權法第91條第3 項
    、刑法第216 條之行使偽造私文書罪。其偽造私文書為行使
    私文書之低度行為，不另論以偽造私文書罪，另其重製光碟
    與散布光碟之行為雖分別觸犯修正前著作權法第91條第3項
    、第91條之1 第3 項之罪，惟此二行為有牽連犯裁判上一罪
    關係，僅論以修正前著作權法第91條第3 項之罪。再被告一
    重製行為或一散布光碟行為，侵害數著作財產權人之權利，
    為想像競合犯，各以一重處斷。被告所犯上列各罪，均時間
    緊接，先後反覆多次為之，顯係基於概括犯意而為，均應論
    以連續犯；又所為上列各罪間有方法結果之牽連關係，為牽
    連犯，依刑法第55條之規定，從一重之行使偽造私文書罪處
    斷。本院爰審酌被告未能尊重他人之著作財產權，利用網路
    散布標售盜版光碟，既侵害他人著作財產權，亦損及我國保
    護智慧財產權之國際形象，應予非難，惟被告出售之數量非
    鉅，犯後坦承犯行，態度良好等一切情狀，量處如主文所示
    之刑，並諭知易科罰金之折算標準，資為懲儆。扣案扣案如
    附表一、附表二、附表三所示光碟片、桌上型電腦主機1 台
    （含燒錄機1 台）、筆記型電腦1 台（含燒錄機1 台），為
    被告所有供犯罪所用之物，本於主刑適用刑法行使偽造私文
    書論罪之前提，該等物品，亦均依刑法第38條第1 項第2 款
    之規定，併宣告沒收。
據上論斷，應依刑事訴訟法第273 條之1 第1 項、第299 條第1
項前段，商標法第81條第1 款、第82條，修正前著作權法第91條
第3 項、第91條之1 第3 項，刑法第11條前段、第2 條第1 項但
書、刑法第56條、第216 條、第210 條、第220 條、第55條、第
41條第1 項前段、第38條第1 項第2 款，罰金罰鍰提高標準條例
第2 條，判決如主文。
本案經檢察官郭學廉到庭執行職務。
中　　華　　民　　國　　94　　年　　6 　　月　　28　　日
                  刑事第一庭    法　官  陳  財  旺
以上正本證明與原本無異。
如不服本判決應於送達後10日內向本院提出上訴狀。
                                書記官  張  文  惠
中　　華　　民　　國　　94　　年　　6 　　月　　28　　日
附錄本案論罪科刑法條全文：

商標法第82條
明知為前條商品而販賣、意圖販賣而陳列、輸出或輸入者，處1
年以下有期徒刑、拘役或科或併科新臺幣五萬元以下罰金。

修正前著作權法第91條第3 項
以重製於光碟之方法犯第一項之罪者，處五年以下有期徒刑、拘
役，或併科新台幣五十萬元以上五百萬元以下罰金。

中華民國刑法第216 條
(行使偽造變造或登載不實之文書罪)
行使第210 條至第215 條之文書者，依偽造、變造文書或登載不
實事項或使登載不實事項之規定處斷。
中華民國刑法第210 條
